【裁判字號】    88,上訴,1092
【裁判日期】    890731
【裁判案由】    偽造文書
【裁判全文】
臺灣高等法院臺南分院刑事判決              八十八年度上訴字第一九二號  Ａ
      上  訴  人   臺灣嘉義地方法院檢察署檢察官
      上  訴  人
      即  被  告  甲  ○  ○
      選任辯護人  鄭  和  傑  律師
右上訴人因被告偽造文書案件，不服臺灣嘉義地方法院八十七年度訴字第六一號中華
民國八十八年六月十日第一審判決（起訴案號：臺灣嘉義地方法院檢察署八十六年度
偵字第四九０七號），提起上訴，本院判決如左：
      主      文
原判決撤銷。
甲○○連續意圖為自己不法之所有，而侵占對於業務上所持有之物，處有期徒刑壹年
陸月。
      事      實
一、甲○○（即張隆珠）原係富泰證券股份有限公司（以下簡稱富泰公司）業務部襄
    理兼營業員，係從事業務之人，基於意圖為自己不法所有之概括犯意，自民國 (
    下同)八十五年三月間起至八十六年三月間，利用富泰公司原在臺南縣鹽水鎮所
    設之資訊站撤走後，其中部分客戶因匯款方便，曾將印章存摺留在公司，及盬水
    鎮部份投資人若下單委託買賣後，會另行委託將股款匯回盬水農會之原帳戶內之
    機會，連續多次在未經如附表所示客戶同意下，將如附表所示客戶帳戶內之股票
    先行賣出，再利用客戶留存於公司之印章蓋於取款條或趁客戶辦理手續不注意時
    ，將客戶所交付之印章盜蓋於空白之取款憑條之方式，挪用如附表所示客戶於保
    證責任嘉義市第一信用合作社（以下簡稱第一合作社）所開設之證券帳戶內之股
    款，並私自以相互轉帳、填補方法，操作運用，足以生損害於如附表所示之客戶
    。
二、甲○○又承繼上開之犯意，於八十五年十二月三十一日及八十六年一月七日，分
    別買進一張大信證券，以便取得合併買賣報告書暨交割憑單原本後，再以剪貼後
    影印方式，偽造已購買大信證券成交之交割憑單二紙交付客戶丙○○，掩飾其未
    經客戶丙○○同意下擅自將指定購買大信證券（證券代號六○一五）九十五張之
    股票資金，予以挪為他用，事後亦未買進，足以生損害於丙○○。嗣因客戶沈秀
    梅於八十六年三月中旬下單欲賣出其股票時，始發現有些股票已經被賣出，經向
    富泰公司反應後，嗣經富泰公司清查才發現甲○○或為業績或為清償債務，在未
    經如附表所示之客戶同意下，自行盜賣如附表所示客戶之股票股款在股市操作得
    利，未料判斷錯誤，造成無力回補之情形。
三、案經被害人富泰公司訴請臺灣嘉義地方法院檢察署檢察官偵查起訴。
      理      由
一、訊據被告甲○○對於出售如附表所示股票之事實供承不諱，惟矢口否認有盜用客
    戶印章、偽造私文書、業務侵占等犯行，辯稱：如附表所示之股票均係客戶委託
    賣出，伊沒有盜賣；客戶之印章係存放在公司，並非存放在伊那裡，伊亦沒有盜
    用客戶印章；伊僅係借用客戶帳戶為買進賣出行為，實際上並未動用到客戶之金
    錢云云。
二、惟查右揭犯罪事實，業據告訴人富泰公司之告訴代理人乙○○指述歷歷，核與被
    告甲○○於偵查中坦承有盜買客戶股票（詳偵查卷第二十四頁背面）及證人孫錦
    柱、陳秀蓮、丙○○、丘龍飛、吳陳束娟、洪崇雄、朱春密、趙魏秀、沈秀梅、
    吳陳淑芳、沈怡伶、趙文宗、林芳如、劉宗益、呂佩珍於原審審理中證述情節大
    致相符，復有被告簽認之同意書影本十張 (詳偵查卷第六至十五頁）、偽造之丙
    ○○交割憑單影本二張（詳偵查卷第六十五頁、第六十六頁）、臨時對帳單、取
    款憑條、嘉義市第一信用合作主對帳單、集保異動資料查詢表、臺灣證券集中保
    管股份有限公司保管劃撥戶明細分類帳富泰公司合併買賣報告書暨交割憑單附卷
    可資佐證，事證至為明確。
三、被告確實於接受客戶丙○○委託買進大信證券九十五張股票金額後，未依照客戶
    丙○○之指示買進，反而利用機會先將該筆款項，以轉帳方式挪用，並於八十五
    年十二月三十一日及八十六年一月七日，分別買進一張大信證券，以取得富泰公
    司合併買賣報告書暨交割憑單後，再以剪貼後影印方式，偽造已購買大信證券成
    交之交割憑單二紙交付客戶丙○○，掩飾其先行挪為他用等情，業據被告於偵查
    中供承在卷（詳偵查卷第第五十九頁反面），並有客戶丙○○提供富泰公司合併
    買賣報告書暨交割憑單影本二紙、及富泰公司臨時對帳單及臺灣證券集中保管股
    份有限公司保管劃撥戶明細分類帳十五張（客戶丙○○交易紀錄）可資佐證。
四、被告甲○○確實有將客戶陳秀蓮帳戶內股票賣出後，被告並持其所盜蓋陳秀蓮印
    章之取款憑條前往第一合作社領款，有時並將股款分別轉入或轉出其他客戶如丘
    龍飛、劉文俐（甲○○之配偶）、吳家和、劉慶堂於其等在第一合作社之帳戶內
    等情，有第一合作社之存款憑條附卷可稽（見審理卷二第一○四頁至一二三頁）
    。次查被告雖然辯稱：僅係借用客戶帳戶買進賣出股票，並未動用到客戶金錢或
    股票云云，則何以客戶股票會被賣出而短少？又如果經客戶同意賣出，何以客戶
    沈秀梅於八十六年三月中旬於下單欲賣出其股票時，始發現有些股票已經被賣出
    ？又若被告真的依照客戶授權進行買賣，則發生虧損，客戶本即應自行負責盈虧
    ，被告如依照客戶指示進行買賣事宜，豈會發生客戶要求告訴人公司賠償情事？
    益顯被告確有未經客戶同意私用客戶股票或股款私下操作，加上操盤錯誤，導致
    虧損，後因無力回補及客戶因股市上漲，欲買出股票獲時知自己股票被盜賣才揭
    露此事無疑。綜上所述，被告事後翻異前供顯係事後諉責之詞，不足採信。本件
    事證明確，被告犯行堪予認定。
五、至於被告雖提出對帳單資料，亦僅能證明如附表所示之客戶之資金有互為流動之
    事實，尚難為被告確實經如附表所示客戶之同意或公司同意之有利認定；又縱使
    富泰公司提供許佳容或許慧琳銀行帳戶，供資金調度為真，亦屬被告與其公司內
    部事宜，既然無法證明如附表所示之客戶有授權被告買賣股票之事實，則其聲請
    調閱第三人許慧琳之對帳明細表，已因如附表所示之客戶於原審審理中均表明未
    授權被告出賣如附表所示之股票，及被告於偵查中曾坦承盜賣客戶股票明確，自
    無庸再行調查，附此敘明。另被害人孫錦柱部分被告自承在被告戶頭交易，股款
    遭被告挪用 (本院八十八年十二月二十四日口調查筆錄），至於陳秀蓮之大同二
    張及億豐三張並無賣出紀錄，被告辯稱「係陳秀蓮委託被告將股票賣出，惟被告
    並未賣出」所致。
六、查被告係告訴人證券公司業務部襄理兼營業員，利用襄理及營業員身份為盜賣客
    戶之印章盜賣股票，盜領股款，或為偽造股票交割憑單侵吞客戶股票款項，核被
    告所為，係犯刑法第二百十六條、第二百十條之行使偽造私文書罪、第三百三十
    六條第二項業務侵占罪，被告盜用印章、印文係偽造私文書之階段行為，為偽造
    私文書之一部，而偽造私文書之低度行為，亦應為嗣後持以行使之高度行為所吸
    收，均不另論罪，公訴人誤被告應另成立刑法第二百十七條盜用印章罪，似有未
    洽，其先後多次行使偽造私文書（尚包含交割憑單部分）、業務侵占罪之行為，
    時間緊接，所犯罪名相同，顯係出於概括之犯意反覆為之，均為連續犯，均爰依
    刑法第五十六條之規定各論以一罪，並加重其刑。又其所犯上開二罪間，有方法
    結果之牽連關係，為牽連犯，應從一重以連續業務侵占罪處斷。
七、原審予以論罪科刑，固非無見，惟查被告將客戶之股票私自操作，挪用客戶股票
    及股款，應構成刑法第三百三十六條第二項業務侵占罪。原審誤為詐款取財罪，
    並依偽造私文書罪處斷，顯有違誤，又侵占本含有背信性質，亦不另成立背信罪
    。被告上訴意旨否認犯罪及檢察官上訴意旨指摘量刑過輕，雖均無理由，惟原判
    決既有可議，應由本院將原判決撤銷改判，審酌被告犯罪之動機、目的、手段，
    犯罪時所受之刺激及其品性、生活狀況、智識程度、犯罪所生之損害，及犯罪後
    仍矢口否認等一切情狀，量處被告有期徒刑壹年陸月，以示懲儆。
八、被告經合法傳喚，無正當理由不到庭，爰不待其陳述逕行判決。
據上論斷，應依刑事訴訟法第三百六十九條第一項前段、第三百六十四條、第二百九
十九條第一項前段，第三百七十一條、刑法第五十六條、第三百三十六條第二項、第
二百十條、第二百十六條、第五十五條、罰金罰鍰提高準條例第一條前段，判決如主
文。
本案經檢察官羅清溪到庭執行職務。
中    華    民    國      八十九      年      七      月  卅一      日
                                  臺灣高等法院臺南分院刑事第五庭
                                      審判長法官  茆    臺    雲
                                            法官  蔡    長    林
                                            法官  曾    平    杉
右正本證明與原本無異。
如不服本判決，應於判決送達後十日內向本院提出上訴狀，其未敘述理由者並應於提
出上訴狀後十日內向本院補提理由書（應附繕本)。
                                      法院書記官  胖    惠    墀
中    華    民    國      八十九      年      八      月      一        日
附錄：本判決論罪科
刑法第三百三十六條第二項：對於業務上所持有之物，犯前條第一項之罪者，處六月
                          以上五年以下有期徒刑，得併科三千元以下罰金。


司法院資訊處製作；財團法人民間司法改革基金會備份。
